臺灣臺北地方法院民事判決　　　　　　　　　　　　九十三年度訴字第三六九九號
　　原　　　告　中華民國極限運動協會
　　法定代理人　乙○○
　　訴訟代理人　孫志堅律師
　　被　　　告　台灣阿迪達斯股份有限公司
　　法定代理人　甲○○San.
　　訴訟代理人　謝樹藝律師
右當事人間履行契約事件，本院於民國九十三年十二月十六日辯論終結，判決如左：
    主  文
原告之訴與假執行之聲請均駁回。
訴訟費用由原告負擔。
        事  實  及  理  由
壹、原告主張：（見第六六至七四頁）
一、原告前身中華民國直排輪協會曾於民國（下同）八十九年間，曾與被告就「中山
    極限運動一場」之認養、贊助事宜與被告簽有認養贊助合約。因合作愉快，九十
    年七月就增建中山極足球場限極限運動二場（下稱：極限二場）議案商談，極限
    二場於九十一年六月已開工，原告早於九十一年六月底即在極限二場認養贊助合
    約書（下稱：本件合約）用印，但被告經月餘始在合約用印，並交付首期之工程
    款新台幣（以下同）貳拾萬元與原告。因合約簽訂與工程款懸而未決，對工程進
    度已有影響。此外，由於九十一年十一月將在台北舉辦亞洲盃極限運動錦標賽，
    原告配合主管機關將二座Ｕ型板安裝進口複合板，但因出貨之程序而有所擱；
    而九十一年八、九月間又遇颱風等天候因素影響而無法正常施工；另看台坐椅和
    夜間照明部份，原定由天母棒球場部份遷移至該場，卻因無法遷移須另行新建，
    工期又因此順延。
二、被告簽約後，依本件合約第二條第三項規定，被告應「八月十五日支付甲方（即
    原告）工程款新台幣八十萬元整，於九月十五日支付甲方工程款新台幣五十萬元
    整，於極限二場完工驗收後支付尾款新台幣一百萬元」。但被告除拖延到九十一
    年八月中旬僅支付廿萬元之第一期款後，即未再依約定支付後續款項，以致工程
    進度延遲。原告多次請款並告知工程進度落後原因，惜被告不予理會。待極限二
    場完工並定九十一年十月五日正式開幕使用，被告公司主管於當日受邀前來並接
    受採訪。然而九十一年十二月五日，被告竟來函以「原告未依約定第一條第二項
    所定九月十五日前完工啟用」為由解除本件合約。原告於九十一年十二月十日發
    函不同意被告之逕行解約外且要求被告依約付款，此後即未獲被告回應與付款。
三、極限二場之興建工程遲延非可歸責於原告，被告不思工程完工之延遲之絕大部分
    原因在於被告未依約給付工程款項，最後竟然拒絕履約甚至逕而解除契約。被告
    若認原告遲延給付，依民法第二百五十四條之規定，自應先訂期限催告原告履行
    ，如於期限內不履行者，始得解除契約。但被告卻毫無任何正當理由即逕行解除
    契約，亦無同法第二百五十五條所指「依契約之性質或當事人之意思表示，非於
    一定時期為給付不能達其契約之目的」之客觀情事，則依法被告逕行解約並不合
    法。原告得依約請求被告給付工程贊助款二百三十萬元整。
四、本件合約第一條第二項固約定「若未能於中華民國九十一年九月十五日前完工使
    用，乙方（即被告）得以解除契約」，惟兩造並無特約「甲方（即原告）遲延未
    在九十一年九月十五日前完工使用者，乙方得不待通知逕行解除契約」。就本件
    合約通盤觀察，九十一年九月十五日僅係預估排定時程，被告並非以九十一年九
    月十五日當天特定時段之特定目的使用，而是直到九十四年六月三十日之有效期
    限得刊登廣告，並擁有優先使用權；其欲透過合約履行達成之經濟目的不因遲延
    完工數日而有所影響。此點可參照最高法院六十五年度台上字第一六二三號判決
    所示見解，被告所舉最高法院九十三年台上字第三十二號判決和九十二年台上字
    第一六七二號判決與本案之情形並不相同，非可援引。除此之外，在本件合約並
    未對「該完工啟用之履行期約定」有受特別重視之情形。何況被告高層主管於開
    幕當日亦前來為極限二場之開幕使用剪綵，向媒體表明為極限二廠之認養贊助廠
    商。顯見被告同意接受工期遲延之結果。
五、原告未開立憑證係因被告不會同勘驗、不再付款使然，而開立憑證與否亦非履行
    合約之主債務，被告以此為抗辯並無理由。至於被告主張報載ＬＧ公司為極限二
　　場唯一贊助商云云；但是，ＬＧ公司係「活動贊助商」，並非極限運動場之「場
　　地認養贊助商」，二者權利義務關係完全不同，不可混為一談。
六、被告質疑原告所提之極限二場驗收紀錄之真正。但查驗收紀錄係經台北市政府、
    台北市立體育場、原告和施作廠商等人員會同辦理，九十一年十二月五日驗收前
    ，亦有通知被告會同前來驗收；因被告未出席並又再質疑，故在九十一年十二月
    十日通知被告同年十二月十八日辦補驗手續。且台北市立體育場亦一再與原告簽
    立認養契約書，足見驗收紀錄真正。
七、基於本件合約第二條第三項而聲明：(1)被告應給付原告貳佰拾萬元整，並自起
    訴狀繕本送達翌日起至清償日止按年息百分之五計算之利息。(2)訴訟費用由被告
    負擔。(3)如獲勝訴判決，原告願供擔保請准宣告假執行。
貳、被告答辯：（一至三見第一九至二三頁，四至六見第四二至四五頁）
一、被告已解除本件合約，自無給付贊助款之義務：
    (1)本件合約第一條第二款約明：「極限二場興建工程，各階段施工時間及預定完
      工日期，均於附件一中列出。若未能於中華民國九十一年九月十五日前完工並
      啟用，甲方（即原告）應賠償乙方新台幣二百萬元整之贊助款，乙方（即被告
      ）並得以解除合約。」，由此即知，兩造已解除權之特約，依最高法院九十三
      年度台上字第三二號民事裁判要旨，此一特約優先於法定解除權。況依民法第
      二百五十七條規定，解除原因發生時，如他方當事人並未定相當期限催告解除
      權人確答是否解除，則解除權人之解除權並不消滅。
    (2)極限二場興建工程未於九十一年九月十五日前完工，此為原告自認在案，被告
      自得解除合約。原告遲延後雖曾說明原因，並請求被告同意展延工期至九十一
      年十月五開幕啟用；惟被告並未同意原告展期之請求，而原告又未曾依民法第
      二百五十七條規定催告被告確答是否解除合約，故被告契約解除權並未消滅。
    (3)自九十一年十月五日所謂開幕啟用之後，原告亦未依本件合約第二條第三款約
      定通知被告會同進行完工驗收（迄九十一年十二月十日始通知於九十一年十二
      月十八日進行補驗手續），被告已告知原告解除本件合約，並於九十一年十二
      月五日再次為解除合約之通知，自無給付贊助款之義務。
二、極限二場施工進度遲延，與被告無關：
    原告於九十一年七月間向被告申請支付第一期贊助款二十萬元，被告旋以九十一
    年七月二十五日票期之支票交付原告收受，並經原告提示兌現。嗣因原告未依進
    度施工而未再向被告請款，並非被告未依約付款。至於原告所稱進口複合板之船
    期、報關延誤等各項事由，均與被告無關。
三、原告並未依約履行驗收等規定：
    依本件合約第二條第三款約定：「…於極限二場完工驗收後支付尾款新台幣一百
    萬元整。完工驗收單位須含括台北市政府、台北市立體育場及乙方代表人員，並
    於完成驗勘三十日內憑甲方開立之憑證（收據）付款，如有任何一方人員會勘不
    通過，則不予付款。」。然查，原告迄今未將極限二場工程之驗收情形告知被告
    ，亦未開立任何憑證或收據請款，已有未合。亦未依提供第三條第一項所載台北
    市立體育場之續約資料。
四、原告所引最高法院六十五年度台上字第一六二三號判決要旨，係針對民法第二百
    五十四條、第二百五十五條之法定解除權所闡釋，並不適用於本件約定解除權。
    被告參加開幕典禮只是業界禮儀往來而已，與被告是否同意原告展期，並無關聯
    ；至於新聞內容亦非被告發布，且未提及同意原告展期。原告不得曲解被告同意
    展期。
五、原告甫於近日又以二五○萬元將全年度獨家認養權提供由訴外人ＬＧ公司「唯一
    贊助」，而該項招商贊助之行動，原告亦未曾詢問被告是否同意，而且ＬＧ公司
    又是「獨家認養」、「唯一贊助」。由此益見，原告已認知本件合約不存在。倘
    本件合約尚未解除，則原告此舉亦違反上述認養贊助合約第二條第四款約定，被
    告以此終止合約。
六、原告所提驗收紀錄有疑義：
    依原告所提驗收紀錄觀之，極限二場新建工程於九十一年十月二十二日始完工，
    然原告卻同年月五日開幕使用，顯非合法使用，且與本件合約第一條第二款約定
    之完工啟用不合。驗收紀錄記載驗收日期為九十一年十二月五日，但該次驗收並
    未依本件合約第二條第三款通知被告會驗。況原告於九十一年十二月十日才發函
    通知被告將於九十一年十二月十八日會同台北市政府及市立體育場人員進行補驗
    手續。準此，顯然在九十一年十二月十八日以前尚未完成驗收，始有九十一年十
    二月十八日補行驗收手續之必要。而被告早於九十一年十二月五日以前已向原告
    聲明解除本件契約。
七、並聲明：(1)駁回原告之訴及假執行之聲請。(2)訴訟費用由原告負擔。(3)如受不利
    判決，請准供擔保免假執行。
、本院得心證理由：
一、雙方同意、不爭執事項：
    (1)雙方在九十一年間簽訂「台北市中山極限二場認養贊助合約書（即本件合約）
      」。重要條款如下：（原證四）
      第一條第二款：極限二場興建工程，各階段施工時間及預定完工日期，均於附
        件一中列出。若未能於中華民國九十一年九月十五日前完工並啟用，甲方（
        即原告）應賠償乙方新台幣二百萬元整之贊助款，乙方（即被告）並得以解
        除合約。
      第二條第三款：乙方應．．．於八月十五日支付甲方工程款新台幣八十萬元整
        ，於九月十五日支付甲方工程款新台幣五十萬元整，於極限二場完工驗收後
        支付尾款新台幣一百萬元整。完工驗收單位須含括台北市政府、台北市立體
        育場及乙方代表人員，並於完成驗勘三十日內憑甲方開立之憑證（收據）付
        款，如有任何一方人員會勘不通過，則不予付款。
      第二條第四款：甲方徵求其他贊助廠商，應迴避與乙方業務相關公司之原則，
        且事先須經乙方同意，否則視為甲方違約。．．．
    (2)極限二場於九十一年十月五日開幕。被告於九十一年十二月五日發函，以原告
      未在九十一年九月十五日前完工啟用為由，解除本件合約。（原證八）
    (3)被告前抗辯原告將極限二場交由「TAG HEUER」廠商刊登廣告，嗣於九十三年
      十二月十六日言詞辯論時同意此等廣告與極限二場無關。
二、爭執要旨：
    (1)原告未於九十一年九月十五日完工，是否係可歸責於原告所致？
      原告主張係因被告未及時付款等因素導致工期遲延。被告辯稱應由原告負責。
    (2)被告得否解除契約？
      原告主張合約第一條第二款所定時間並非特定履行時間，被告也未催告原告履
      約，自不得擅自解約。何況被告出席開幕，可見已同意展期。被告認為雙方合
      意此係解約原因，被告出席開幕不表示同意展期，仍得解約。
    (3)原告事後同意ＬＧ公司擔任贊助商是否違約？
      被告辯稱原告擅自同意ＬＧ公司為贊助商，被告得第二條第四款終止合約。原
      告聲稱另覓ＬＧ公司擔任「活動贊助商」，並非極限運動場之「場地贊助商」
      ，故未違約。
三、工程遲延方面：
    原告固主張係因被告未及時簽約、付款，加以進口複合板耗時、遭遇颱風等因素
    而遲延云云。惟被告否認遲延與被告有關連。經調查：
    (1)按，當事人主張有利於己之事實者，就其事實有舉證之責任，民事訴訟法第二
      百七十七條定有明文。
    (2)原告主張因為被告簽約付款遲延而影響完工。然而雙方所簽訂係「認養贊助合
      約」（見原證四），並非承攬契約，則被告支付款項與工程進度並無必然關係
      ，況且被告同意合約內容前尚無付款義務，原告竟以此為由主張施工受影響，
      即非可取。
    (3)再者，原告聲稱因提升遊具設施而進口複合板，卻為船期、報關等因素延誤，
      後遭颱風影響施工等情（見原證五信函）；但是原告並未能說明此等事由分別
      延誤工期為何，復未提供相關文件或數據，本院無從採信。何況，其中僅颱風
      因素屬於不可歸責於原告；變更工程仍應獲得被告同意展期，而非原告逕自決
      定。
    因此，原告遲至九十一年十月五日始將極限二場進行開幕，自屬可歸責於原告之
    遲延事由。
四、解除權方面：
    原告雖主張有關九十一年九月十五日並非履行期間之約定，既未經催告，則被告
    不得解約，何況其出席開幕並以贊助商名義接受採訪，亦屬同意展期云云。被告
    則辯稱本件合約第一條第二款係約定解除權，被告得據此解約；出席並不代表同
    意展期等語。經調查：
    (1)按民法第九十八條規定，解釋意思表示，應探求當事人之真意，不得拘泥於所
      用之辭句。最高法院並有數則判例闡釋此一條文：解釋當事人所立書據之真意
      ，以當時之事實及其他一切證據資料為其判斷之標準，不能拘泥字面或截取書
      據中一二語，任意推解致失真意（最高法院十九年上字第二八號判例）。解釋
      當事人之契約，應於文義上及論理上詳為推求，不得拘泥字面，致失當時立約
      之真意（參見最高法院十九年上字第五八號判例）。
    (2)本件合約第一條第二款明定：「極限二場興建工程，各階段施工時間及預定完
      工日期，均於附件一中列出。若未能於中華民國九十一年九月十五日前完工並
      啟用，．．．乙方（即被告）並得以解除合約。」（原證四），據此可知，雙
      方明白表示完工期限係九十一年九月十五日，逾期時，被告有權解除契約。則
      被告於九十二年十二月五日以此為由解除契約（原證八），合於契約本旨。
    (3)原告雖認為上述條文並非以九十一年九月十五日為履行期日，本件合約重點在
      於為期三年（至九十四年六月三十日）之刊登廣告、場地優先使用權；被告未
      催告前，不得逕自解約云云。但是，完工時間遲延將影響被告刊登廣告、使用
      場地，足見第一條第二款確係履行期限之約定，原告所述並非可取。至原告所
      舉最高法院六十五年度台上字第一六二三號判決所示見解，純係針對法定解除
      權所為闡示，與本案約定解除權無涉。
    (4)至於被告出席九十一年十月五日開幕典禮，亦不能解為被告已同意原告展期；
      原告雖提出剪報二份（原證七），內容亦未提及被告同意展期，原告不得據以
      推論被告不追究工程遲延。
    因此，被告以原告未在九十一年九月十五日完工為由而解除契約，合於契約，原
    告所辯並非可取。
五、本件合約既經被告解除，原告依據本件合約第二條第三款提起本訴，請求被告給
    付訴之聲明(1)所示本金、利息，於法不合，應予駁回。原告受敗訴判決，其假執
    行之聲請即失所依據，應併予駁回。
六、因本案事證已臻明確，雙方其餘主張陳述及所提之證據，均毋庸再予審酌，附此
    說明。
七、綜上所論，原告之訴為無理由，第七十八條，判決如主文。（一、二審訴訟費用
    係指法院所收取費用與登報費用，不含律師費等費用。）
中　　　華　　　民　　　國　　九十三　　年　　 十二 　　月　　 三十 　　日
                                    民事第二庭法官    吳燁山
右為正本係照原本作成。
如對本判決不服，應於送達後廿日內，向本院提出上訴狀（應按對方人數提出影本，
免附郵票）。並按民事訴訟法第七十七條之十六、之十三、台灣高等法院九十二年八
月六日（九二）院田文公字第０三０二八號函（逾十萬元之部分，均提高十分之一之
裁判費）繳納上訴費；計算公式可自司法院網站之「民事事件新制徵收費用標準」閱
覽、下載。
中　　　華　　　民　　　國　　九十三　　年　　 十二 　　月　　 三十 　　日
                                            書記官    柯月英
